臺灣士林地方法院行政訴訟判決　
110年度交字第356號
原      告  林雨凌  
被      告  臺北市交通事件裁決所

代  表  人  蘇福智  
訴訟代理人  吳維中  
上列當事人間交通裁決事件，原告不服被告中華民國110年10月2
9日北市裁催字第22-A02F46801號裁決，提起行政訴訟，本院判
決如下：
    主  文
原告之訴駁回。
訴訟費用新臺幣參佰元由原告負擔。
    事實及理由
壹、程序事項
　　本件原告因不服被告於民國110年10月29日以北市裁催字第2
    2-A02F46801號違反道路交通管理事件裁決書（下稱原處分
    ），裁罰其罰鍰新臺幣（下同）2,700元，並記違規點數3點
    ，提起行政訴訟，依行政訴訟法第237條之1規定，應適用交
    通裁決事件訴訟程序，本院並依同法第237條之7規定，爰不
    經言詞辯論，逕為判決。
貳、實體事項
一、爭訟概要：
　　臺北市政府警察局北投分局（下稱舉發機關）員警認原告駕
    駛車牌號碼0000-00號自用小客車（下稱系爭汽車），於110
    年8月5日9時43分許，行經臺北市北投區中央北路3段與同路
    段53巷之交岔路口（下稱系爭路口）時，有「駕車行經有燈
    光號誌管制之交岔路口闖紅燈」之違規事實，而於110年8月
    5日填製臺北市政府警察局掌電字第A02F46801號舉發違反道
    路交通管理事件通知單（下稱舉發通知單）舉發原告，並記
    載應到案日期為110年9月4日前（嗣後更新為110年10月22日
    前，見本院卷第80頁）。原告於110年9月2日及同月6日向被
    告陳述意見，經舉發機關查復違規事實屬實，原告遂於110
    年10月27日向被告申請開立裁決書，被告乃於同年月29日作
    成原處分，依道路交通管理處罰條例第53第1項及第63條第1
    項第3款等規定，裁罰原告罰鍰2,700元（原記載2,900元，
    經被告重新審查後依行政程序法第101條更正），並記違規
    點數3點。原告不服，遂提起本件行政訴訟。
二、原告起訴主張：
  ㈠原告於110年8月5日9時43分許駕駛系爭汽車在臺北市北投區
    中央北路三段行駛，至系爭路口時，面向原告行向之交通號
    誌（下稱系爭交通號誌）黃燈亮起，原告已減速煞車，本可
    安全將系爭汽車停止於系爭路口之停止線前，惟當時原告右
    前方之機車騎士突向左傾斜並闖越紅燈通過系爭路口，而事
    發當時原告雖可採取緊急煞車之方式確保原告自身人車安全
    ，然卻有可能因為系爭汽車之緊急煞車聲或閃躲動作過大而
    使右前方機車騎士或是其他用路人受到驚嚇，進而發生不可
    預測之事故，故原告迫不得已只能以點煞方式順勢緩緩通過
    系爭路口，並停至約30米不遠處之下一交岔路口停等，原告
    通過系爭路口停止線那一刻確實紅燈亮起來，原告並無闖紅
    燈之需求，實為面對緊急情況所必須採取之應變措施。又系
    爭交通號誌黃燈變換為紅燈之時間似不足3秒，導致用路人
    在面臨突發狀況時，反應時間相當窘迫等語。
  ㈡並聲明：原處分撤銷。
三、被告答辯略以：
  ㈠本件違規事實，業經舉發員警證稱，於執勤途中行駛至系爭
    路口停等紅燈時，見系爭汽車由後至前闖紅燈直行通過路口
    ，乃驅車前往攔停，依法舉發，並經系爭汽車駕駛人（即原
    告）簽名確認後，現場交付舉發通知單，本案依法舉發，並
    無違誤。況舉發員警明確說明系爭汽車行駛過程，並輔以隨
    身密錄器及原告行車紀錄器錄影佐證畫面，查無內容有何矛
    盾或與法令違背之處，且畫面中原告亦未向員警表示並未闖
    紅燈，反係多次求情勿製單舉發，足認原告當下對於闖紅燈
    之違規事實並不爭執。又依行車紀錄器畫面顯示，於事發前
    原告係駕駛系爭汽車行駛於該路段之內側車道，所指機車則
    行駛於該路段之外側車道，兩車均以穩定之車速筆直沿各自
    所在之車道前進，且前後左右亦均維持相當之安全距離，並
    無原告所稱該機車騎士有不當駕駛行為導致原告反應不及之
    情事。且依上開行車紀錄器畫面顯示，系爭交通號誌之黃燈
    秒數確達3秒，並無原告所主張系爭交通號誌之黃燈秒數未
    達3秒之情事等語。
  ㈡並聲明：原告之訴駁回。
四、本院之判斷：
  ㈠按「汽車駕駛人，行經有燈光號誌管制之交岔路口闖紅燈者
    ，處新臺幣一千八百元以上五千四百元以下罰鍰。」、「汽
    車駕駛人有下列各款所列條款之一者，除依原條款處罰鍰外
    ，並予記點：…三、有…第五十三條…情形之一者，各記違規
    點數三點。」，道路交通管理處罰條例第53條第1項、第63
    條第1項第3款分別定有明文。又按「汽車行駛至交岔路口，
    其行進、轉彎，應依下列規定：一、應遵守燈光號誌或交通
    指揮人員之指揮，遇有交通指揮人員指揮與燈光號誌並用時
    ，以交通指揮人員之指揮為準。…」，道路交通安全規則第1
    02條第1項第1款亦有明文。再按「行車管制號誌各燈號顯示
    之意義如左：…五、圓形紅燈㈠車輛面對圓形紅燈表示禁止通
    行，不得超越停止線或進入路口。…」，道路交通標誌標線
    號誌設置規則第206條第5款第1目亦有明定。
  ㈡經查，原告駕駛系爭汽車，於上開時、地，有「駕車行經有
    燈光號誌管制之交岔路口闖紅燈」之違規事實，有舉發通知
    單、舉發機關110年9月16日北市警投分交字第1103033641號
    函、111年1月5日北市警投分交字第1113010151號函暨所附
    受理交通違規申訴案件答辯報告書、系爭汽車汽車車籍查詢
    結果、原告駕駛人基本資料等件附卷可稽（見本院卷第52、
    74-77、92-96、100、102頁），且原告亦自承其於上開時、
    地駕駛系爭汽車行經系爭路口時，有闖越紅燈之行為（見本
    院卷第187頁），是原告駕駛系爭汽車於上開時、地行經有
    燈光號誌管制之系爭路口時，有闖越紅燈之事實，應堪認定
    。
  ㈢原告雖主張：事發當時伊右前方之機車騎士突向左傾斜並闖
    越紅燈通過系爭路口，而倘若伊採取緊急煞車之方式可能造
    成發生不可預測之事故，故伊迫不得已以點煞之方式順勢並
    緩慢通過系爭路口，如此方能維護該機車騎士及其他用路人
    之安全等語。經查：
　⒈本院當庭勘驗本件行車記錄器影片（檔案名稱：行車紀錄器
    影片.MP4），勘驗結果為：「錄影畫面一開始左下角顯示時
    間為西元2021年8月5日，影像時間09：40：57（此為錄影畫
    面所示時間，下同），可看見當時天氣晴，日間光線充足，
    有聲音。系爭汽車行駛於中央北路三段（見本院卷第156頁
    擷取畫面33）。於09：41：09，可看見原告行駛於中央北路
    三段，面向原告行向之交通號誌（如黃色方框所示）顯示為
    綠燈，A車（如藍色圓框所示）行駛於原告前方（見本院卷
    第158頁擷取畫面34）。於09：41：10，可看見原告行駛於
    中央北路三段，面向原告行向之交通號誌（如黃色方框所示
    ）顯示為黃燈，A車（如藍色圓框所示）行駛於原告前方（
    見本院卷第160頁擷取畫面35）。於09：41：12，可看見原
    告行駛於中央北路三段，面向原告行向之交通號誌（如黃色
    方框所示）顯示為黃燈，A車（如藍色圓框所示）行駛於原
    告前方，員警（如橘色圓框所示）暫停於停止線前（見本院
    卷第162頁擷取畫面36）。於09：41：13，可看見原告行駛
    於中央北路三段，尚未行駛至停止線，面向原告行向之交通
    號誌（如黃色方框所示）顯示為紅燈，A車（如藍色圓框所
    示）行駛於原告前方並已超越停止線，員警（如橘色圓框所
    示）暫停於停止線前（見本院卷第164頁擷取畫面37）。於0
    9：41：13，可看見原告行駛於中央北路三段，尚未行駛至
    停止線，面向原告行向之交通號誌（如黃色方框所示）顯示
    為紅燈，A車（如藍色圓框所示）行駛進入系爭路口，員警
    （如橘色圓框所示）暫停於停止線前（見本院卷第166頁擷
    取畫面38）。於09：41：14，可看見原告行駛超越停止線，
    A車（如藍色圓框所示）行駛於系爭路口（見本院卷第166頁
    擷取畫面39）。於09：41：15，可看見原告行駛於系爭路口
    ，A車（如藍色圓框所示）行駛進入中央北路三段（見本院
    卷第168頁擷取畫面40）。於09：41：16，可看見原告行駛
    進入中央北路三段，A車（如藍色圓框所示）行駛於原告前
    方（見本院卷第168頁擷取畫面41）。於09：41：22，可看
    見原告暫停於道路上，A車（如藍色圓框所示）亦暫停於道
    路上（見本院卷第170頁擷取畫面42）。於09：41：23，可
    聽見喇叭聲，並可看見原告暫停於道路上（見本院卷第170
    頁擷取畫面43）。於09：41：25，可看見原告暫停於道路上
    （見本院卷第172頁擷取畫面44），並有以下對話：警：來
    大哥麻煩靠邊停。警：你剛剛在上個路口闖紅燈齁。原：我
    沒有闖紅燈啊。警：闖紅燈。警：麻煩等一下。警：這個路
    口綠燈之後靠邊停。…」，有勘驗筆錄在卷可按（見本院卷
    第184-186頁）。
　⒉依前揭勘驗結果可知，原告駕駛系爭汽車抵達系爭路口前，
    確有一機車騎士騎乘機車行駛於系爭汽車之右前方，然系爭
    汽車與該機車於事發當時分別行駛於中央北路3段之內側車
    道與外側車道，兩車之前後左右間尚距相當距離（見本院卷
    第162-166頁擷取畫面），系爭汽車與該機車既分別行駛於
    不同車道且其等有相當距離，自難認該機車之行駛對於系爭
    汽車有何影響，原告主張其因右前方騎士突然向左傾斜不得
    已以點煞方式順勢且緩慢通過系爭路口，顯非事實。
  ㈣至原告主張：系爭交通號誌黃燈變換為紅燈之時間似不足3秒
    ，導致用路人在面臨突發狀況時，反應時間相當窘迫等語。
    然依前揭勘驗結果可知，於事發當時，系爭交通號誌於系爭
    汽車行車紀錄器影像時間為09：41：10時變換為黃燈，嗣於
    影像時間為09：41：13時始變換為紅燈，足徵事發當時系爭
    交通號誌之黃燈秒數已達3秒，並無原告所指系爭交通號誌
    之黃燈秒數未達3秒之情形，益見原告主張，並非可採。
五、綜上所述，本件原告駕駛系爭汽車，於前揭時、地，有「駕
    車行經有燈光號誌管制之交岔路口闖紅燈」之違規事實，員
    警所為舉發並無違誤，被告依道路交通管理處罰條例第53條
    第1項、第63條第1項第3款、違反道路交通管理事件統一裁
    罰基準及處理細則及違反道路交通管理事件統一裁罰基準表
    之規定，裁處原告罰鍰2,700元，並記違規點數3點，並無違
    法。原告訴請撤銷原處分為無理由，應予駁回。
六、本件判決基礎已臻明確，兩造其餘之攻擊防禦方法經本院斟
    酌後，核與判決不生影響，無一一論述之必要，併予敘明。
七、本件第一審裁判費為300元，應由原告負擔，爰確定第一審
    訴訟費用額如主文第2項所示。
八、據上論結，本件原告之訴為無理由，依行政訴訟法第237條
    之7、第237條之8第1項、第98條第1項前段，判決如主文。
中　　華　　民　　國　　111 　年　　3 　　月　　25　　日
　　　　　　　　　行政訴訟庭　法　官　林宜靜
以上為正本係照原本作成。
如不服本判決，應於判決送達後20日內，向本院提出上訴狀並表
明上訴理由（原判決所違背之法令及其具體內容或依訴訟資料可
認為原判決有違背法令之具體事實），其未載明上訴理由者，應
於提出上訴後20日內向本院補提理由書（上訴狀及上訴理由書均
須按他造人數附繕本，如未按期補提上訴理由書，則逕予駁回上
訴），並應繳納上訴裁判費新臺幣750元。
中　　華　　民　　國　　111 　年　　3 　　月　　25　　日
                              書記官  朱亮彰